最高法院刑事判決　　　　　　九十六年度台上字第六０七０號
上　訴　人　甲○○
上列上訴人因違反毒品危害防制條例案件，不服台灣高等法院中
華民國九十四年四月二十日第二審判決（九十四年度上訴字第五
九三號，起訴案號：台灣板橋地方法院檢察署九十三年度偵字第
六０七七號），提起上訴，本院判決如下：
    主  文
原判決撤銷，發回台灣高等法院。
    理  由
本件原判決認定上訴人甲○○與陳信忠原係男女朋友關係，嗣陳
信忠因與上訴人爭吵而離開上訴人租住處，即台北縣泰山鄉○○
街二十九號二樓，並將海洛因一小包（約０點一公克）遺留棄置
在屋內，上訴人見狀而未經許可予以非法持有。嗣張淑芳因無法
聯絡上陳信忠購買海洛因，事為上訴人（原判決誤載為張淑芳）
獲知後，竟意圖營利，於民國九十三年一月四日，以其所有門號
0000000000號行動電話為聯絡工具，撥打張淑芳所有
門號0000000000號行動電話向其兜售，約定以新台幣
（下同）一千元之價格，販賣上開海洛因一小包予張淑芳，雙方
並於同日晚間十一時許，在張淑芳台北縣新莊市○○街一五三巷
十二號住處樓下完成交易。嗣張淑芳施用海洛因後，將內含海洛
因殘渣之塑膠袋一只丟棄在房間之垃圾桶內，於九十三年一月五
日晚上十時許，為張淑芳之父發現報警，並聯絡上訴人至張淑芳
上開住處而為警查獲等情。因而維持第一審論處上訴人販賣第一
級毒品罪刑之判決，駁回上訴人在第二審之上訴，固非無見。
惟查：(一)、犯罪事實應依證據認定，有罪之判決書，應於理由內
記載認定犯罪事實所憑之證據及其認定之理由，否則即有理由不
備之違法。原判決事實欄認定記載：……陳信忠因與上訴人爭吵
而離開上訴人租住處，即台北縣泰山鄉○○街二十九號二樓，並
將海洛因一小包（約０點一公克）遺留棄置在屋內，上訴人見狀
而未經許可予以非法持有等情，為上訴人所否認，乃原判決未說
明為上開認定記載，所依憑之證據及理由為何，逕於事實欄為上
開認定記載，其理由欠備，尚有未合。(二)、毒品危害防制條例第
四條第一項之販賣第一級毒品罪，以行為人有營利之目的（意思
），而販入或賣出該毒品或二者兼而有之者，為其構成要件，故
行為人有無此項犯罪（營利意思）之目的意思，自應於事實欄內
為詳實之記載，並於理由內說明其憑以認定之證據，始稱適法。
原判決事實欄固記載上訴人意圖營利而販賣海洛因與張淑芳，然
其理由欄並未說明經由何項調查及有何證據，堪認上訴人前揭販
賣海洛因之犯行確具有營利之意圖，其理由欠備，亦有未洽。(三)
、販賣第一級毒品海洛因，必其所販賣者確為海洛因，方能成立
。原判決認定上訴人有前揭犯行，係依憑張淑芳不利上訴人供述
各情，為其主要論據之一。然原判決未說明張淑芳為警查獲後其
尿液檢驗結果究竟如何，復未說明經由何項調查及有何證據，堪
認上訴人販賣與張淑芳者確屬海洛因，則縱認張淑芳不利上訴人
供述各情可採，然上訴人所販賣與張淑芳者是否確屬海洛因，尚
非無疑，遽予判決，尚嫌率斷，其審理猶有未盡。(四)、刑事訴訟
法第一百五十九條第一項規定：被告以外之人（含共同被告、共
犯、證人、鑑定人、被害人等）於審判外之言詞或書面陳述，除
法律有規定者外，不得作為證據。所謂法律有規定，即包括同法
第一百五十九條之一至第一百五十九條之五等，規定傳聞證據具
有證據能力之例外情形。故如採被告以外之人於審判外之言詞，
即如警詢或檢察官偵查中之言詞為證據時，必須符合法律所規定
之例外情形，方得認其審判外之陳述有證據能力，並須於判決中
具體說明其符合傳聞證據例外可信之情況及心證理由，否則即有
違證據法則及判決不備理由之違誤。原判決理由欄說明上訴人原
審選任辯護人雖於原審為上訴人辯稱：張淑芳於警詢中供述各情
，係屬審判外之陳述，為無證據能力，並無足取等情，係以當事
人、代理人或辯護人於法院調查證據時，知有刑事訴訟法第一百
五十九條第一項不得為證據之情形，而未於言詞辯論終結前聲明
異議者，視為有前項之同意，刑事訴訟法第一百五十九條之五第
二項定有明文。張淑芳於警詢中供述各情，雖不符合刑事訴訟法
第一百五十九條之二、第一百五十九條之三傳聞法則例外之規定
。惟上訴人第一審辯護人並未就上情聲明異議，或指出有何顯不
可信之情形，而第一審審酌張淑芳上開陳述作成之情況，並無違
法取證及證明力明顯過低之瑕疵，則依刑事訴訟法第一百五十九
條之五第二項之規定，張淑芳於警詢中供述各情得為證據（原判
決理由欄一、(一)），為其主要論據。然原判決理由欄上開論述說
明苟屬無訛，則上訴人原審選任辯護人於原審審理中，是否已就
張淑芳於警詢中供述各情聲明異議，主張張淑芳於警詢中供述各
情，係屬審判外陳述為無證據能力，乃原判決未說明何以依刑事
訴訟法第一百五十九條之五第二項之規定，仍得認張淑芳於警詢
中供述各情為有證據能力，即逕採張淑芳於警詢中不利上訴人供
述各情，為不利上訴人認定之依據，其理由欠備，致上訴意旨得
據以指摘，尚有未合。(五)、認定犯罪事實所憑之證據，須實際存
在，就該案卷宗不難考見者，始克當之。倘判決書內所記載之證
據，與卷宗內筆錄或文件之內容不相適合，則其判決之根據，實
際上並不存在，自屬採證違法。原判決認定係上訴人打電話向張
淑芳兜售海洛因，並說明上訴人辯稱：係張淑芳撥打電話請伊向
陳信忠調東西；張淑芳於警詢及第一審審理中供稱：伊當時跟上
訴人說，請她向她男友阿忠調東西等情，均不足採信，係依憑0
000000000、0000000000號行動電話之雙向
通聯紀錄可知，上訴人於九十三年一月四日以其所有00000
00000號行動電話，撥打張淑芳所有0000000000
號行動電話五通，張淑芳僅係受話，並未撥打上訴人上開行動電
話與上訴人（原判決第六頁第二十九行至第七頁第八行），為其
主要論據之一。然稽諸上開行動電話雙向通聯紀錄所載，案發當
天即九十三年一月四日晚上十時四十九分四十一秒許，張淑芳是
否曾以0000000000號行動電話，撥打上訴人之000
0000000號行動電話（九十三年度偵字第六０七七號卷第
八十四頁）。而苟張淑芳於案發當天即九十三年一月四日晚上十
時四十九分四十一秒許，曾以0000000000號行動電話
，撥打上訴人之0000000000號行動電話，則原判決認
定上情所依憑上開行動電話雙向通聯紀錄之記載，核與卷宗內上
開行動電話雙向通聯紀錄之內容不盡相符，其認定事實所採之證
據難謂於法無違，尚有未洽。上訴意旨指摘原判決不當，尚非全
無理由。按第三審法院應以第二審判決所確認之事實為判決基礎
，刑事訴訟法第三百九十四條第一項前段定有明文。原判決上述
之違背法令，影響於事實之確定，本院無可據以為裁判，應將原
判決撤銷，發回原審法院更為審判。
據上論結，應依刑事訴訟法第三百九十七條、第四百零一條，判
決如主文。
中　　華　　民　　國　九十六　年　 十一 　月　 十五 　日
                      最高法院刑事第一庭
                          審判長法官  董　明　霈
                                法官  林　茂　雄
                                法官  張　祺　祥
                                法官  呂　永　福
                                法官  宋　　　祺
      本件正本證明與原本無異
                                      書  記  官
中　　華　　民　　國　九十六　年　 十一 　月　二十一　日
                                                      Ｅ
